臺灣雲林地方法院刑事判決　　　　　　　 100年度易字第27號
公　訴　人　臺灣雲林地方法院檢察署檢察官
被　　　告　林經
上列被告因違反家庭暴力防治法等案件，經檢察官提起公訴（99
年度偵字第4828號），被告於本院準備程序進行中，就被訴事實
為有罪之陳述，經本院告知簡式審判程序意旨，並聽取公訴人及
被告之意見後，本院合議庭裁定由受命法官獨任依簡式審判程序
審理，並判決如下：
    主  文
林經犯違反保護令罪，處有期徒刑柒月。又犯恐嚇危害安全罪，
處有期徒刑貳月。應執行有期徒刑捌月。緩刑年，緩刑期間內
付保護管束，並應遵守下列事項：(一)禁止實施家庭暴力行為；(二)
完成加害人處遇計劃即酒精戒癮治療。
林經被訴傷害罪、公然侮辱罪部分，公訴不受理。
    犯罪事實及理由
壹、論罪科刑部分
一、犯罪事實
    林經有酗酒習慣。其與許蜜係夫妻，與林春珍為叔姪關係，
    彼此為家庭暴力防治法第3 條第1 款、第4 款所定之家庭成
    員。林經於民國99年4 月7 日，經本院以99年度家護字第14
    6 號民事通常保護令裁定令其不得對許蜜實施身體或精神上
    不法侵害之行為，亦不得對許蜜為騷擾之行為。林經於收受
    上開保護令之後，罔顧保護令所諭知禁止命令之效力，於保
    護令有效期間之99年8 月8 日下午2 時許，基於違反上開保
    護令之犯意，於飲酒後（未達不能辨識其行為違法或欠缺依
    其辨識而行為之能力之程度，且其辨識行為違法或依其辨識
    而行為之能力亦未顯著減低），前往雲林縣麥寮鄉新吉村新
    吉99之9 號其兄嫂林許彩蓮住處，因不滿許蜜出言阻止其對
    其子林庚鋒要錢，竟出手猛推許蜜，幸旁人出手扶住許蜜，
    使許蜜免於跌倒受傷，而對許蜜實施身體及精神上之不法侵
    害行為。林經為上開犯行之際，因林許彩蓮、林春珍及林春
    珍之配偶吳明俊在旁勸阻，林經心生不滿，又於同日下午4
    時30分許，基於恐嚇之犯意，打電話給鍾錦翠，要鍾錦翠轉
    告林春珍：如果不跟我談的話，農曆7 月半會死什麼人不知
    道，會發生什麼事也不知道等語，經鍾錦翠轉告林許彩蓮，
    林許彩蓮再轉告林春珍，使林春珍心生畏懼，致生危害於安
    全。
二、認定犯罪事實所憑之證據及理由：
  (一)本案被告林經所犯之罪，係死刑、無期徒刑、最輕本刑為3
    年以上有期徒刑以外之罪，其於準備程序就前揭被訴事實為
    有罪之陳述，經受命法官告知簡式審判程序之旨，並聽取其
    與公訴人之意見後，本院合議庭裁定，依刑事訴訟法第273
    條之1 規定，由受命法官獨任進行簡式審判程序，是本案之
    證據調查，依刑事訴訟法第273 條之2 規定，不受同法第15
    9 條第1 項、第161 條之2 、第161 條之3 、第163 條之1
    及第164 條至第170 條規定之限制，合先敘明。
  (二)上開犯罪事實，業據被告林經於本院審判程序中坦承不諱，
    （見本院100 年3 月30日準備程序筆錄、審判筆錄），核與
    告訴人許蜜、林春珍之指述，證人林許彩蓮、林庚鋒、鍾錦
    翠之證述大致相符，並有本院民事通常保護令、雲林縣警察
    局臺西分局保護令執行紀錄表各1 份附卷可稽。又本件被告
    係在飲酒後犯罪，此經被告於警詢、偵查中及本院審理中供
    述明確，亦有證人林許彩蓮、林庚鋒於警詢、偵查中證述在
    卷，告訴人許蜜、林春珍於本院審理時亦陳稱被告有酗酒之
    情形，再參諸被告屢於偵查中、本院審理時供稱於案發後不
    久即至信安醫院住院戒酒迄今，亦與告訴人林春珍、許蜜所
    述大致相符，而本院兩次準備程序，被告亦均係由信安醫院
    人員陪同到庭，而信安醫院之業務內容係收容憂鬱症、躁鬱
    症、戒酒等患者，經信安醫院護佐廖漢圍供述在案，則被告
    係酗酒成癮之人，且被告係因酗酒而為違反法院禁止對許蜜
    實施身體及精神上不法侵害、恐嚇林春珍等行為，亦可認定
    。綜上足認被告之自白與事實相符，堪可採信。
  (三)綜上所述，本案事證已臻明確，被告犯行洵堪認定，應依法
    論科。
三、論罪科刑之理由：
  (一)按家庭暴力防治法第61條第1 款規定，違反法院依同法第14
    條第1 項第1 款所為禁止實施家庭暴力行為，為本法所稱之
    違反保護令罪。又家庭暴力防治法所稱之「家庭暴力」，係
    指家庭成員間實施身體或精神上不法侵害之行為；同法所稱
    「家庭暴力罪」者，指家庭成員間故意實施家庭暴力行為而
    成立其他法律所規定之犯罪，家庭暴力防治法第2 條第1 款
    、第2 款定有明文。被告與林春珍係叔姪關係，業據被告所
    自承並與林春珍之證述相符，2 人間為3 親等之旁系血親，
    屬家庭暴力防治法第3 條第4 款規定之家庭成員關係；而被
    告所為恐嚇危害安全之行為，已屬家庭成員間實施精神上不
    法侵害之行為，即為家庭暴力防治法第2 條第1 款之家庭暴
    力行為，且構成刑法第305 條之恐嚇危害安全罪，惟因家庭
    暴力防治法並無罰則規定，是以應僅依刑法第305 條恐嚇危
    害安全罪之規定予以論罪科刑。
  (二)核被告對許蜜所為，係犯家庭暴力防治法第61條第1 款之違
    反保護令罪。對林春珍所為係犯刑法第305 條之恐嚇危害安
    全罪。被告所犯上開2 罪間，犯意各別，行為互殊，應分論
    併罰。
  (三)爰審酌被告與告訴人許蜜、林春珍分別為夫妻、叔姪關係，
    卻未能互相體諒、扶持、和睦相處，僅因酒後即藉故與告訴
    人許蜜、林春珍發生爭執，無視於本院核發之保護令而猛推
    許蜜，對許蜜實施身體及精神上不法侵害之行為，及以言語
    恫嚇林春珍，法紀觀念薄弱，惟念其犯後坦承犯行，當庭向
    告訴人2 人道歉，尚知悔悟，而告訴人許蜜亦到院表示對刑
    度沒有意見，林春珍則願予被告緩刑機會，僅希望被告能戒
    酒，及被告僅國小畢業，智識程度不高等一切情狀，檢察官
    亦請求對被告從輕量刑，並命被告戒酒，爰分別量處如主文
    所示之刑，並定其應執行之刑。又被告未曾受有期徒刑以上
    刑之宣告，有臺灣高等法院被告前案紀錄表在卷可參，被告
    經此教訓應知警惕而無再犯之虞，本院綜合其個人及犯罪情
    狀等情，因認所宣告之刑以暫不執行為當，爰併予宣告緩刑
    3 年。又犯家庭暴力罪或違反保護令罪而受緩刑之宣告者，
    在緩刑期內應付保護管束。法院為前項緩刑宣告時，得命被
    告於付緩刑保護管束期間內，遵守下列1 款或數款事項：一
    、禁止實施家庭暴力。... 五、完成加害人處遇計畫。而本
    法所稱加害人處遇計畫指對於加害人實施之戒癮治療等。家
    庭暴力防治法第38條第1 項、第2 項第1 款、第5 款、第2
    條第5 款分別定有明文。本件為保護告訴人，並使被告能確
    實戒除酒癮，避免再犯，以收緩刑之效，爰依上揭規定，命
    被告於緩刑期間付保護管束，並應遵守下列事項：(一)禁止實
    施家庭暴力行為；(二)完成加害人處遇計劃即酒精戒癮治療。
    又被告如有違反上揭應遵守事項而情節重大，依家庭暴力防
    治法第38條第5 項之規定得撤銷其緩刑宣告，併此敘明。
貳、公訴不受理部分
一、公訴意旨略以：被告於上揭時地對許蜜為家庭暴力行為時，
    因林許彩蓮、林春珍在旁勸阻，引起林經不滿，遂以「破麻
    、臭GY」（臺語）等穢語出言辱罵林許彩蓮、林春珍，林許
    彩蓮乃將林經推出門外，林經仍繼續以上開穢語辱罵林許彩
    蓮、林春珍，吳明俊見狀趨前勸阻林經繼續辱罵林許彩蓮、
    林春珍，引起林經不滿，頓萌傷害之犯意，出手抓傷吳明俊
    ，致吳明俊受有頸部及右耳後擦傷等傷害。
二、按告訴乃論之罪，告訴人於第一審辯論終結前得撤回其告訴
    ，又告訴經撤回者，應諭知不受理之判決，並得不經言詞辯
    論為之，刑事訴訟法第238 條第1 項、第303 條第3 款及第
    307 條分別定有明文。
三、本案被告公然侮辱林許彩蓮、林春珍，及傷害吳明俊之犯行
    ，經檢察官依刑法第309 條第1 項、第277 條第1 項之公然
    侮辱罪、傷害罪起訴，依刑法第314 條、第287 條前段之規
    定，須告訴乃論。茲據茲據告訴人林許彩蓮、林春珍及吳明
    俊於本院審理中，當庭表示撤回告訴（見本院100 年3 月30
    日準備程序筆錄第4 頁、第9 頁及卷附刑事撤回告訴狀）。
    揆諸首開說明，被告被訴公然侮辱罪、傷害罪部分，爰不經
    言詞辯論，逕為諭知不受理之判決。
參、應適用之法律
一、刑事訴訟法第273 條之1 第1 項、第299 條第1 項前段、第
    303 條第3 款、第307 條。
二、家庭暴力防治法第61條第1 款、第38條第1 項、第2 項第1
    款、第5款。
三、刑法第11條前段、第305 條、第51條第5 款、第74條第1項
    第1 款。
四、刑法施行法第1 條之1 第1 項、第2 項前段。
本案經檢察官陳宜君到庭執行職務。
中    華    民    國  100     年    4     月    13    日
                  刑事第一庭  法  官  謝 宜 雯
以上正本證明與原本無異。
如不服本判決應於收受送達後10日內向本院提出上訴書狀，並應
敘述具體理由；其未敘述上訴理由者，應於上訴期間屆滿後20日
內向本院補提理由書（均須按他造當事人之人數附繕本）「切勿
逕送上級法院」。
                              書記官  林 美 鳳
中    華    民    國  100     年    4     月    13    日
附錄本判決論罪科刑法條全文：
家庭暴力防治法第61條：
違反法院依第14條第1 項、第16條第3 項所為之下列裁定者，為
本法所稱違反保護令罪，處3 年以下有期徒刑、拘役或科或併科
新臺幣10萬元以下罰金：
一、禁止實施家庭暴力。
二、禁止騷擾、接觸、跟蹤、通話、通信或其他非必要之聯絡行
    為。
三、遷出住居所。
四、遠離住居所、工作場所、學校或其他特定場所。
五、完成加害人處遇計畫。
中華民國刑法第305條：
以加害生命、身體、自由、名譽、財產之事，恐嚇他人致生危害
於安全者，處2年下有期徒刑、拘役或3 百元以下罰金。